臺灣臺中地方法院刑事判決　　　　　　　 96年度交訴字第5號
公　訴　人　臺灣臺中地方法院檢察署檢察官
被　　　告　甲○○
上列被告因過失致死案件，經檢察官提起公訴（九十五年度偵字
第二七一三四號），被告於準備程序就被訴事實為有罪之陳述，
經本院合議庭裁定改行簡式審判程序審理，判決如下：
    主    文
甲○○從事業務之人，因業務上之過失致人於死，處有期徒刑壹
年貳月。
    犯罪事實
一、甲○○受僱於舜祥交通股份有限公司擔任司機，為從事駕駛
    業務之人。其於民國九十五年五月二十三日下午四時許，駕
    駛車號５５０－ＫＣ號聯結車，沿臺中縣烏日鄉○○村○○
    路由北往南方向行駛，在行經學田路與中山路三段路口停等
    紅燈時，本應注意遵守道路交通標線之指示，並應注意車前
    狀況及隨時採取必要之安全措施。而依當時狀況並無不能注
    意之情形，竟疏未注意前情，而任意跨占在機車停等區內停
    等紅燈，適有郝程靜騎乘車號ＥＸＱ－６２３號機車，自甲
    ○○所駕聯結車右側路旁「全家便利超商」起駛，原準備在
    機車停等區內停車待轉，惟因甲○○所駕聯結車跨占機車停
    等區，郝程靜只好騎乘機車在甲○○所駕聯結車前方停等紅
    燈，嗣號誌轉為綠燈時，甲○○亦疏未注意車前狀況，致未
    察覺其所駕駛之聯結車前方停有郝程靜所騎乘之機車，即貿
    然駕駛聯結車右轉，因而直接撞擊郝程靜所騎乘之機車，致
    郝程靜人車倒地，並遭甲○○所駕聯結車輾壓在車底下，郝
    程靜經送中山醫學大學附設醫院急救後，仍因頭部外傷併嚴
    重腦出血及顱底骨折、多處長骨骨折併出血性休克，於同日
    晚上七時十八分宣告不治死亡。
二、案經臺中縣警察局烏日分局報請臺灣臺中地方法院檢察署檢
    察官偵查起訴。
    理　　由
一、訊據被告甲○○對於上揭犯罪事實坦承不諱，核與被害人郝
    程靜之子乙○指訴之情節大致相符，並有道路交通事故調查
    報告表一份、道路交通事故現場圖一份、現場照片十六張、
    肇事路口監視錄影畫面翻拍照片六張、車籍資料二份、中山
    醫學大學附設醫院診斷證明書一份附於相驗卷可稽。而被害
    人確因本件車禍事故死亡，亦經臺灣彰化地方法院檢察署檢
    察官督同檢驗員相驗屬實，製有勘驗筆錄、驗斷書及相驗屍
    體證明書各一份附於相驗卷可按。按駕駛人駕駛汽車，應遵
    守道路交通標線之指示；並應注意車前狀況及隨時採取必要
    之安全措施，道路交通安全規則第九十條、第九十四條第三
    項分別定有明文。被告駕駛車輛自應注意上開規定，小心駕
    駛謹慎為之，且依當時天候晴、日間自然光線、路面乾燥無
    缺陷，亦無障礙物、視距良好及號誌動作正常等客觀環境判
    斷，亦無不能注意之情事，竟仍於停等紅燈時跨占機車停等
    區，並於燈號轉成綠燈起駛時，未注意停在其所駕駛聯結車
    前方之被害人所騎乘機車，即貿然駕駛聯結車右轉，因而肇
    事，顯見其有過失甚明。且本件車禍之肇責經送請臺灣省臺
    中縣區車輛行車事故鑑定委員會鑑定結果，亦認為：「甲○
    ○駕駛車號５５０－ＫＣ號聯結車在交岔路口停等紅綠燈後
    起駛右轉，未注意車前狀況，撞上前方輕機車，為肇事原因
    。郝程靜騎乘ＥＸＱ－６２３輕型機車無肇事因素」，此有
    該鑑定委員會九十五年十月四日中縣鑑字第０９５５５０３
    １９４號函附之鑑定意見書一份附於相驗卷可參。益徵被告
    對於
    本件車禍事故之發生確有過失；且其過失與被害人之死亡間
    ，亦有相當因果關係。被告之自白核與事實相符，事證明確
    ，其犯行洵堪認定。
二、查被告受僱於舜祥交通股份有限公司擔任司機，為從事駕駛
    業務之人。故核被告所為，係犯刑法第二百七十六條第二項
    之業務過失致人於死罪。被告於肇事後在現場等候，並於警
    察到場時表明係其肇事，此據被告於本院審理時供述明確，
    並有卷附現場照片可稽，應認符合自首之要件，且按被告於
    行為後，新修正刑法（九十四年二月二日總統令公布）業於
    九十五年七月一日施行，新修正刑法關於自首之規定已有變
    更，修正前刑法第六十二條前段關於自首之規定係「必減事
    由」，新修正刑法第六十二條前段關於自首之規定則係「得
    減事由」，上開關於自首之規定雖屬刑罰裁量之事項，惟既
    影響行為人之刑罰法律效果，應屬法律變更之範疇，而有刑
    法第二條第一項之適用；且關於自首之新舊法比較，因自首
    之性質無關可罰性之判斷或法律效果之形成，故其變更應非
    以行為時為判斷基準，而應依「自首時」作為判斷之基準。
    本件被告自首之時間在新修正刑法生效前，經比較新舊法，
    以舊法規定「必減」對行為人較為有利，則依刑法第二條第
    一項前段之規定，應適用最有利於被告之行為時法即修正前
    刑法第六十二條前段之規定減輕其刑。爰審酌被告之品行及
    智識程度、其應負全部之過失責任，且其過失程度嚴重、尚
    未與被害人家屬達成和解，及其犯罪後之態度等一切情狀，
    量處如主文所示之刑。
據上論斷，應依刑事訴訟法第二百七十三條之一第一項、第二百
九十九條第一項前段，刑法第二條第一項、第二百七十六條第二
項、修正前刑法第六十二條前段，罰金罰鍰提高標準條例第一條
前段，判決如主文。
中　　華　　民　　國　　96　　年　　3 　　月　　20　　日
                    交通法庭  法  官  簡源希
上為正本係照原本作成
如不服本判決，應於送達後十日內向本院提出上訴狀（須附繕
本），上訴於臺灣高等法院臺中分院。
                              書記官  張雅慧
中　　華　　民　　國　　96　　年　　3 　　月　　20　　日
附錄論罪科刑法條：
刑法第二百七十六條
　因過失致人於死者，處二年以下有期徒刑、拘役或二千元以下
  罰金。
  從事業務之人，因業務上之過失犯前項之罪者，處五年以下有
  期徒刑或拘役，得併科三千元以下罰金。
